【裁判字號】    92,交訴,33
【裁判日期】    921128
【裁判案由】    公共危險
【裁判全文】
臺灣士林地方法院刑事判決                          九十二年度交訴字第三三號
    公  訴  人  臺灣士林地方法院檢察署檢察官
    被      告  丙○○
右列被告因公共危險案件，經檢察官提起公訴（九十二年度偵字第五三號），本院
判決如左：
    主  文
丙○○駕駛動力交通工具肇事，致人受傷而逃逸，處有期徒刑捌月，緩刑參年。
    事  實
一、丙○○因懷疑其妻外遇，於民國九十一年十一月九日凌晨，駕駛車牌號碼ＤＸ－
    九八七六號自用小客車尾隨其妻駕駛之另一車輛，欲探知其妻行蹤，嗣於同日凌
    晨二時四十分許，在行經台北市○○區○○路某巷道，因其妻所駕駛之車輛脫離
    丙○○視線，丙○○應注意行駛單行道時，應遵向行駛，竟因一時情急，乃貿然
    自巷道違規左轉，駛入為單行道之福華路而逆向行駛，丙○○旋見前方來車迎面
    駛來，因恐與之發生對撞，旋即緊急左轉駛入福華路一四七巷，然在其車身尚未
    完全駛入巷內之際，適有甲○○駕駛車牌號碼ＤＶＲ－六八五號機車沿福華路順
    向亦駛至一四七巷巷口，因閃避不及，甲○○所駕駛機車之車頭遂直接衝撞丙○
    ○所駕駛上開自用小客車之右後車身，致甲○○人車一併彈至路旁，甲○○因而
    受有左肩挫傷之普通傷害（丙○○涉嫌過失傷害犯行部分，業據告訴人甲○○於
    偵查中撤回告訴）。丙○○知自己駕駛車輛與他車發生碰撞而肇事，且知悉可能
    有人因而受傷，竟萌生逃逸之犯意，繼續駕駛車輛往巷內前進，並陸續撞倒多部
    停放巷道旁之機車及衝撞巷內住戶之大門（涉嫌毀損犯行部分，均未據告訴）後
    ，駛離肇事現場。嗣因丙○○所駕駛上開自用小客車之車牌一面掉落肇事地點，
    經到場處理員警拾獲後循線於數日後查悉上情。
二、案經台北市政府警察局士林分局報告台灣士林地方法院檢察署檢察官偵查起訴。
    理  由
一、訊據被告丙○○，固坦承於前揭時、地，因駕駛自用小客車與甲○○駕駛之機車
    發生車禍肇事而致甲○○受傷，並當場駕車駛離現場等情不諱，然矢口否認有右
    揭犯行，辯稱：案發當時伊因逆向行駛，為閃避迎面而來之車輛，一時慌張便自
    華路左轉進入一旁之一四七巷，且因甫轉入巷內，即陸續撞擊停在巷道旁之機車
    及民宅大門，故伊當時並不知道有其他車輛因閃避不及而追撞其車身右後方，且
    因其唯恐跟丟妻子，才先駛離現場繼續追蹤其妻，事後經警通知始知自己駕車肇
    事致人受傷，然案發時伊確未認知自己肇事致人受傷云云。
二、本院查：
(一)被告因駕駛自用小客車違規逆向駛入單行道後，復因閃避迎面來車而緊急駛入路
    旁巷道，在尚未完全駛入巷道時，適有甲○○駕駛機車順向駛來，因閃避不及，
    機車撞擊被告駕駛自用小客車之右後車身等情，業據被告供承不諱，核與被害人
    甲○○於偵查中指述情節相符，並有警製道路交通事故調查報告表、車損照片等
    件在卷可憑，被告確有於前揭時、地駕駛動力交通工具肇事之事實，應甚明確，
    堪予認定。
(二)又被害人甲○○因上開車禍，人車彈至路旁，甲○○因此受有左肩挫傷之事實，
    已據甲○○指述無訛，並有新光吳火獅紀念醫院出具之診斷證明書在卷足憑（附
    於偵卷第十八頁），同堪認定。
(三)再被告於上開駕駛動力交通工具肇事致被害人甲○○受傷後，並未停留事故現場
    善後，而逕自駕車駛離，惟因其車牌一面掉落現場，始經到場員警拾獲後，循線
    於案發後數日查獲等情，復據被告自承在卷，並經被害人甲○○及在場目擊證人
    乙○○指證一致明確，亦堪予認定。
(四)被告雖矢口否認犯行，辯稱：案發時，伊為閃避迎面而來之車輛，乃緊急將車輛
    轉入巷道，旋因方向盤打的太左，又趕快右打方向盤，車身便撞擊停在巷道右側
    之其他機車及民宅，當時因發出很大的撞擊聲，以致伊未感覺甲○○之機車撞擊
    其車輛右後方云云，就所稱關於其車輛駛入巷內，陸續撞擊巷道旁之車輛及民宅
    部分，固有上開警製道路交通事故調查報告表在卷可憑，堪予採信，然依目擊證
人乙○○於偵查中具結證述：「．．．．我當時騎乘在甲○○右後方，因該處是
    單行道，我看到對面有一台車要轉到巷內時撞到甲○○，他撞到甲○○之車頭，
    甲○○之機車撞到他車子的右後方，甲○○被撞後彈出去，被告之車有停一秒，
    再往前開就撞到民宅，我有聽到撞擊聲音，因撞擊聲很大。」等語（見偵卷第六
    五頁），並參照上開調查報告表所附現場圖所示，遭被告撞擊之巷道內車輛及民
    宅大門，距離巷道口尚有相當之距離及衡以被告自承駛入巷道內後，因方向盤打
    的太左，尚經過右打方向盤之動作後，始撞擊巷道內之機車等情互參以觀，堪認
    被告之車輛係在車身前部份甫駛入巷道內，而車身後半部尚在福華路之際，先受
    行駛福華路上之甲○○機車撞擊後，始陸續前行而撞擊巷道內之機車及民宅無訛
    ；況且，被告車輛因前行而撞擊巷道內之車輛，應係車前發生碰撞，而甲○○之
    機車則由其右後方追撞，二者撞擊部位不同，駕駛人所能感受之車身震動位置自
    應有明顯差異，依被告自承駕駛車輛二十年之經驗及一般常理，當無不能加以區
    別之可能，是被告上開所稱因撞擊巷道內之機車及民宅，而未能察覺其車身右後
    方遭撞擊之辯，要與事實及常情不符，無足採信，被告於案發時，即已明知其所
    駕駛車輛之右後側遭受撞擊，應甚明確。又依被告於本院調查時自承：「．．．
    ．我看到有車子迎面駛來，我覺得可能會對撞，才加速轉進巷子。」、「．．．
    ．我看到很多車燈，知道有很多車子迎面而來，才轉入該巷子閃避」等語（見本
    院九十二年七月十四日訊問筆錄），並衡以一般人於目擊狀況後至實際採取反應
    時所需經過之應變時間綜合研判，被告在知悉其車身右後側遭受撞擊之同時，應
    已同時知悉該撞擊來源係行駛福華路迎面而來，因閃避不及而追撞之其他車輛，
    亦甚灼然，而以該等撞擊方式，實難謂被告主觀上對於撞擊車輛之駕駛或乘客可
    能因而受傷欠缺認知，再佐以被告自承當時亟於追逐其妻之動機，其確有駕駛動
    力交通工具肇事致人受傷而逃逸之故意，亦甚為明確，堪予認定。
(五)綜上所述，本案事證明確，被告犯行，可以認定，應依法論科。
三、核被告丙○○所為，係犯刑法第一百八十五條之四公共危險罪，爰審酌被告犯後
    態度，駕駛車輛肇事致人受傷逃逸，惡性非輕，然本案被害人受傷程度尚屬輕微
    ，所生危害有限，並其犯罪之動機、目的及其智識程度等一切情狀，量處如主文
    所示之刑，以示懲儆。末查，被告前未曾受有期徒刑以上刑之宣告，有臺灣高等
    法院被告全國前案記錄表在卷足憑，經此次偵審及刑之宣告，應知所警惕，信無
    再犯之虞，爰予宣告緩刑三年，以啟自新。
據上論斷，應依刑事訴訟法第二百九十九條第一項前段，刑法第一百八十五條之四、
第七十四條第一款，判決如主文。
本案經檢察官張紜瑋到庭執行職務。
中      華      民      國      九十二    年    十一    月    二十八    日
                                      臺灣士林地方法院刑事第三庭
                                          審判長法  官  雷  雯  華
                                                法  官  李  育  仁
                                                法  官  吳  祚  丞
右正本證明與原本無異。
如不服本件判決，得自判決送達之日起十日內，向本院提起上訴。
                                                書記官  林  立  原
中      華      民國      九十二    年    十二    月      二      日
附錄本判決論罪科刑依據之法條：
中華民國刑法第一百八十五條之四：
  駕駛動力交通工具肇事，致人死傷而逃逸者，處六月以上五年以下有期徒刑。


司法院資訊處製作；財團法人民間司法改革基金會備份。
